臺灣新竹地方法院民事判決  
109年度保險字第3號
原      告  豐豋資產管理有限公司

法定代理人  葉鑑德  
被      告  國泰世紀產物保險股份有限公司

法定代理人  蔡鎮球  
訴訟代理人  陳倩玉  
上列當事人間請求損害賠償事件，本院於民國110年2月22日辯論
終結，判決如下：
    主  文
一、被告應給付原告新臺幣柒萬壹仟叁佰伍拾捌元。
二、原告其餘之訴駁回。
三、訴訟費用由被告負擔百分之4，餘由原告負擔。
四、本判決第一項得假執行。
    事實及理由
一、原告主張：
㈠、緣訴外人永豐城企業有限公司（下稱永豐城公司）就其所有
    車牌號碼0000-00號客貨兩用車（下稱系爭車輛），向被告
    投保第三人任意責任險(下稱系爭任意險)，保險期間為民國
    105年2月21日至106年2月21日，保險金額為每一事故體傷總
    額新臺幣(下同)150萬元、財損50萬元。又訴外人即附加被
    保險人徐鈴萍於民國105年8月4日上午5時18分許，駕駛系爭
    車輛行經新竹縣○○市○○○路0000號前發生交通事故，造成戴
    林儉死亡，嗣與戴林儉之繼承人即戴宋泰、戴美云、戴美幸
    、戴信義、戴培陽及戴培元（下稱戴宋泰等6人）於105年12
    月6日在新竹縣竹北市調解委員會以「徐鈴萍同意給付戴林
    儉之繼承人一切依法可請求之損害賠償計3,066,000元（含
    強制汽機車責任險及任意險範圍），其中66,000元於調解期
    日當場以現金給付，不另給據，所餘300萬元於106年1月6日
    匯入被害人家屬指定之帳戶。徐鈴萍另同意於106年12月31
    日前以自己之名義捐贈10萬元予新竹縣豐田國民小學」之條
    款成立調解，並經本院於105年12月16日核定。被告於調解
    期當日亦派員出席參與調解，未對上開條件表示反對，
　　依保險法第93條規定，被告公司自應受前揭調解條款之拘束
    。詎被告未依前揭調解條款理賠，僅於105年12月23日給付
    強制汽車責任保險身故保險金200萬元予戴宋泰等6人。徐鈴
    萍於105年12月29日備妥文件以存證信函催告被告給付前揭
    任意險之保險金，被告仍拒絕給付，徐鈴萍乃於106年1月6
    日將損害賠償餘款100萬元匯入被告之繼承人指定之帳戶。
    準此，被告拒絕給付系爭保險金，即屬給付遲延，且致徐鈴
    萍受有支付剩餘賠償金1,066,000元之損害，依民法第231條
    第1項規定，徐鈴萍自得請求被告賠償其所受相當於遲延利
    息之損害。再者，被告遲延給付系爭任意險之保險金，足見
    其所提出之保險服務顯欠缺消費者保護法(以下簡稱消保法)
    第7條所定依當時科技或專業水準可合理期待之安全性，而
    其復未能舉證證明無故意或過失，或其遲延與徐鈴萍所受損
    害間無因果關係等情，自應推定其有故意或過失，是徐鈴萍
    自得依消保法第51條規定，請求被告給付懲罰性賠償金。
㈡、又徐鈴萍業將本件保險理賠事故所生之損害賠償及懲罰性賠
    償債權輾轉讓與予原告，上開債權讓與事實亦已通知被告，
    原告自得就徐鈴萍因系爭保險理賠事件所受之損害，請求被
    告賠償。為此，爰依系爭保險契約、保險法第34、90、93條
    、民法第231條第1項及第233條第1項、消保法第7條、第51
    條規定，請求被告給付遲延利息之損害賠償377,250元，及
    以遲延利息所受損害計算4倍之懲罰性賠償金1,509,000元，
    合計1,886,250元。
㈢、為此聲明：被告應給付原告1,886,250元，及其中1,509,000
    元自起訴狀繕本送達翌日起至清償日止，按年息百分之5計
    算之利息。
二、被告則以：
㈠、本件與本院另案106年度保險字第7號、臺灣高等法院108年度
    保險上字第6號及最高法院109年度台上字第1151號之民事判
    決兩者基礎事實同一，兼以其他訴之要素皆相同，為同一事
    件，是原告提起本件訴訟有違一事不再理原則，依民事訴訟
    法第249條第1項第7款規定，應予駁回。
㈡、又訴外人徐鈴萍於105年12月6日與戴宋泰等6人達成和解，後
    於105年12月29日以存證信函催告被告給付保險金，經被告
    拒絕，原告遲至109年12月14日始提起本件訴訟，則該保險
    金請求權即罹於保險法第65條規定之2年時效而消滅。退而
    言之，縱認上開保險金請求權並未罹於時效，然被告拒絕給
    付保險金僅為給付遲延，附加被保險人徐鈴萍仍得請求被告
    給付保險金，並無因此受有損害，無損害即無賠償可言，據
    此，原告主張依民法第231條、第250條及消費者保護法第7
    條、第51條之規定請求被告負損害賠償責任，亦有未合等語
    資為抗辯。並聲明：原告之訴駁回。
三、本件不爭執之事項：
㈠、永豐城公司就其名下所有系爭車輛向被告投保系爭任意險，
    保險期間為105年2月21日至106年2月21日，保險金額為每一
    事故體傷總額150萬元、財損50萬元。
㈡、上開保險之附加被保險人徐鈴萍於105年8月4日上午5時18分
    許駕駛車輛，在新竹縣○○市○○○路0000號前發生本件交通事
    故，造成戴林儉死亡，保險事故發生。
㈢、徐鈴萍於105年8月4日填具汽（機）車保險理賠申請書，就本
    件交通事故向被告申請理賠。
㈣、徐鈴萍與戴林儉之法定繼承人戴宋泰等6人於105年12月6日在
    新竹縣竹北市調解委員會調解成立，徐鈴萍同意給付戴宋泰
    等6人3,066,000元（含強制險及任意險），並以自己名義捐
    款10萬元予新竹縣豐田國民小學，被告於該次調解期日有派
    員到場。
㈤、徐鈴萍於105年12月6日調解成立時當場交付66,000元，於106
    年1月6日匯款100萬元予戴宋泰等6人，於105年12月30日捐
    款10萬元予新竹縣豐田國民小學；被告則於105年12月23日
    給付強制險保險金200萬元予戴宋泰等6人。
㈥、徐鈴萍因本件交通事故所涉過失致死案件，經臺灣新竹地方
    法院檢察署（現更名為臺灣新竹地方檢察署）檢察官於106
    年2月28日以105年度偵字第8496號為緩起訴處分。
㈦、徐鈴萍於105年12月29日寄發頭份郵局第607號存證信函予被
    告，請求被告依保險法、保險契約及調解書內容給付，被告
    業於105年12月31日收受。
㈧、徐鈴萍於106年4月18日寄發頭份郵局第173號存證信函予被告
    ，請求被告於10日內依消保法、民法、保險法、保險契約等
    給付，並檢附其與葉鑑德於106年1月8日簽訂之委任授權約
    定書記載將其已將因本件交通事故所生之百分之50損害賠償
    及懲罰性賠償債權讓與葉鑑德，被告業於106年4月20日收受
    。
㈨、葉鑑德代理徐鈴萍就保險理賠向財團法人金融消費評議中心
    申請評議，該中心於106年12月22日評議決定被告應給付60
    萬元，及自106年1月13日起至清償日止，按週年利率百分之
    10計算之利息，惟未獲徐鈴萍所接受。
㈩、徐鈴萍於106年9月22日寄發頭份郵局第399號存證信函予被告
    ，並檢附其與葉鑑德於106年8月23日簽訂之債權讓與協議書
    記載其已將因本件交通事故所生之損害賠償及懲罰性賠償債
    權讓與葉鑑德，被告業於106年9月25日收受。
、原告於108年7月23日寄發頭份田寮郵局第167號存證信函予被
    告，並檢附其與葉鑑德於108年7月19日簽訂之債權讓與契約
    書記載其已將前項受讓自徐鈴萍因本件交通事故所生之損害
    賠償及懲罰性賠償債權讓與原告，被告業於108年7月25日收
    受。
、原告前對於被告向本院提出106年度保險字第7號案件，依消
    保法第7條、金融消保法第11條、民法第188條、第227條第1
    項規定，請求被告給付1,066,000元損害賠償債權，及依消
    保法第51條、金融消保法第11條之3規定請求被告給付180萬
    元懲罰性賠償金，經本院判決駁回原告之訴後，原告向高等
    法院提出上訴，經高等法院以108年度保險上字第6號案件判
    決駁回原告訴訟確定在案。
、被告認徐鈴萍對其請求給付保險金之權利，已罹於時效消滅
    。
四、本件爭點：
㈠、原告提起本件訴訟有無違反一事不再理原則？
㈡、徐鈴萍能否依保險契約第1、5、10條、保險法第34、90、93
    條、民法第231條第1項、第233條第1項及消保法第7條規定
    ，請求被告給付遲延利息之損害賠償377,250元？
㈢、徐鈴萍能否依消保法51條規定，請求被告給付遲延利息4倍之
    懲罰性賠償金1,509,000元？
五、本院之判斷：　　
㈠、按保險法所稱被保險人，指於保險事故發生時，遭受損害，
    享有賠償請求權之人；責任保險人於被保險人對於第三人，
    依法應負賠償責任，而受賠償之請求時，負賠償之責。保險
    人於第三人由被保險人應負責任事故所致之損失，未受賠償
    以前，不得以賠償金額之全部或一部給付被保險人；保險人
    得約定被保險人對於第三人就其責任所為之承認、和解或賠
    償，未經其參與者，不受拘束。但經要保人或被保險人通知
    保險人參與而無正當理由拒絕或藉故遲延者，不在此限；被
    保險人對第三人應負損失賠償責任確定時，第三人得在保險
    金額範圍內，依其應得之比例，直接向保險人請求給付賠償
    金額；保險人得經被保險人通知，直接對第三人為賠償金額
    之給付，保險法第4條、第90條、第93條、第94條及第95條
    分別定有明文。又依保險法第93條規定之反面解釋，保險人
    經參與被保險人對於第三人就其責任所為之承認、和解或賠
    償者，即應受該承認、和解或賠償之拘束。復參諸該條但書
    之規定，保險人於經要保人或被保險人通知參與，而無正當
    理由拒絕或藉故遲延之情形下，即不得主張不受和解拘束，
    可知和解對保險人發生拘束力之基礎，在於已保障保險人對
    於和解之參與機會，而不在於其對和解內容之同意。是保險
    人若已參與被保險人與第三人之和解，除有正當理由得拒絕
    和解條件外，均應受該和解之拘束(最高法院95年台上字第2
    820號判決意旨參照)。次依系爭保險契約第1條第1項、第2
    條約定，汽車第三人責任保險承保範圍如下：傷害責任險
    ：被保險人因所有、使用或管理被保險汽車發生意外事故，
    致第三人死亡或受有體傷，依法應負賠償責任而受賠償請求
    時，本公司僅對於超過強制汽車責任保險給付標準以上之部
    分對被保險人負賠償之責。本保險所稱之「被保險人」，其
    意義包括列名被保險人及附加被保險人。列名被保險人係
    指本保險契約所載明之被保險人，包括個人或團體。附加
    被保險人係指下列之人而言：…㈠列名被保險人之配偶或其家
    屬；㈡列名被保險人所僱用之駕駛人及所屬之業務使用人；㈢
    經列名被保險人許可使用或管理被保險汽車之人。準此，倘
    責任保險之被保險人於受賠償之請求時，責任保險人應於依
    法應負之賠償責任範圍之金額，於扣除強制汽車責任保險金
    額後，在不超逾約定保險金額之範圍內，負擔給付保險金之
    責。
㈡、經查，訴外人永豐城公司就系爭車輛向被告投保強制汽車責
    任險及系爭任意險後，附加被保險人徐鈴萍在保險期間駕駛
    系爭車輛發生交通事故，造成被害人戴林儉死亡，經徐鈴萍
    與戴林儉之繼承人戴宋泰等6人於105年12月6日在新竹縣竹
    北市調解委員會成立調解，徐鈴萍依該調解內容應賠償戴林
    儉之繼承人3066,000元（含強制汽車責任險），另應捐贈10
    萬元予新竹縣豐田國小，而被告亦派員參加此次調解，嗣臺
    灣新竹地方檢察署檢察官以105年偵字第8496號對徐鈴萍為
    緩起訴處分等情，有國泰產物汽車第三人責任保險條款、汽
    車保險單、新竹縣竹北市調解委員會調解書及臺灣新竹地方
    檢察署105年度偵字第8496號緩起訴處分書等件附卷可憑(見
    本院卷第33至36頁、第40至41頁、另案本院106年度保險字
    第7號卷第18至19頁)，且為兩造所不否認，被告復未舉證證
    明有何正當理由得拒絕調解條件，依保險法第93條規定，被
    告自應受上揭調解條款之拘束。而被告於105年12月23日僅
    給付強制險保險金200萬元予戴宋泰等6人，而未就系爭任意
    險為理賠，經徐鈴萍於105年12月29日備具系爭保險契約及
    調解書，以存證信函催告被告於106年1月6日前依上開調解
    內容給付系爭任意險之保險金，被告於105年12月31日收受
    上開信函後，於106年1月5日函覆徐鈴萍不同意上開調解條
    件而拒絕理賠，據此，徐鈴萍自得請求被告於應負之賠償責
    任範圍之金額3,066,000元，於扣除強制汽車責任保險金額2
    00萬元後，給付系爭任意險之保險金1,066,000元。
㈢、另按保險人應於要保人或被保險人交齊證明文件後，於約定
    期限內給付賠償金額。無約定期限者，應於接到通知後15日
    內給付之；保險人因可歸責於自己之事由致未在前項規定期
    限內為給付者，應給付遲延利息年利1 分，保險法第34條定
    有明文。而系爭保險契約第10條亦約定：被保險人遇有本保
    險承保範圍內之賠償責任或損害賠償請求權人依本保險條款
    第6條行使直接請求權向本公司提出理賠申請時，依本公司
    要求(如有必要) 應分別檢具相關文件；本公司於接到上列
    相關文件齊全後應於15日內給付之，但另有規定者，依其約
    定；本公司因可歸責於自己之事由致未能在前項規定期限內
    為給付者，應給付遲延利息，其利率以年利1分計算。第按
    給付無確定期限者，債務人於債權人得請求給付時，經其催
    告而未為給付，自受催告時起，負遲延責任。其經債權人起
    訴而送達訴狀，或依督促程序送達支付命令，或為其他相類
    之行為者，與催告有同一效力；債務人遲延者，債權人得請
    求其賠償因遲延而生之損害；遲延之債務，以支付金錢為標
    的者，債權人得請求依法定利率計算之遲延利息。但約定利
    率較高者，仍從其約定利率，亦為民法第229條、231條第1
    項、第233條第1項所明定。經查：
　⒈徐鈴萍得請求被告就其應負之賠償責任範圍之金額3,066,000
    元，於扣除強制汽車責任保險金額200萬元後，給付系爭任
    意險之保險金1,066,000元，已如上述，而徐鈴萍業於105年
    12月29日以存證信函檢附相關文件催告被告於106年1月6日
    前履行，經被告於105年12月31日收受，依保險法第34條及
    系爭保險契約第10條約定，被告至遲應於106年1月15日前給
    付，惟被告迄今仍未給付，參之前揭說明，應認被告自106
    年1月16日起就系爭保險金債權負給付遲延責任，並依民法
    第231條第1項賠償債權人即被保險人徐鈴萍因遲延給付而生
    之損害。
　⒉按由保險契約所生之權利，自得為請求之日起，經過2年不行
    使而消滅，保險法第65條定有明文。本件被告抗辯徐鈴萍就
    系爭保險金債權1,006,000元已罹於時效而消滅，則系爭保
    險事故發生於000年0月0日，徐鈴萍自當日即得為系爭任意
    險保險金之請求，然徐鈴萍自105年12月29日發函催告被告
    給付上開保險金遭拒絕後，迄今均未起訴請求被告給付任意
    險保險金，則其就系爭保險金之請求權，即因被告抗辯未於
    保險法第65條規定之2年期間內行使而消滅，應認徐鈴萍因
    被告遲延給付系爭任意險之保險金而自行賠償1,066,000元
    予戴宋泰等6人，復因系爭保險金債權罹於時效而不得對被
    告請求，自受有財產上之損害，是以，徐鈴萍主張其得請求
    被告賠償其此部分所受損害，要非無據。另原告業於108年7
    月19日輾轉受讓徐鈴萍對於被告因系爭事故所生損害賠償及
    懲罰性賠償請求權，經原告於108年7月23日寄發頭份田寮郵
    局第167號存證信函對被告為債權讓與之通知，此有債權轉
    讓協議書及存證信函在卷可查(見本院卷第55至64頁)，準此
    ，上開債權讓與對於被告已生效力。從而，原告依據債權讓
    與之法律關係，請求被告賠償徐鈴萍因被告遲延給付系爭保
    險金所受之損害，亦非無憑。
  ⒊又原告雖請求被告給付相當於系爭保險金債權自106年1月7日
    起至109年10月6日止，按年息百分之10計算之遲延利息377,
    250元之損害賠償乙節，惟為被告否認，經查：
　⑴徐鈴萍於105年12月29日已檢附文件催告被告依系爭調解條款
    賠付保險金1,066,000元，經被告於105年12月31日收受，依
    系爭保險契約第10條及保險法第34條規定，被告自106年1月
    16日起始負遲延責任，則原告請求系爭保險金債權自106年1
    月7日起至106年1月15日止之遲延利息，尚非有據。
　⑵又原告前就同一原因事實，依消保法第7條、金融消保法第11
    條、民法第188條、第227條第1項規定，請求被告給付1,066
    ,000元損害賠償債權，及自106年1月16日起至清償日止，按
    年息百分之10計算之利息，另依消保法第51條、金融消保法
    第11條之3規定請求被告給付180萬元懲罰性賠償金暨自106
    年1月13日起至清償日止，按年息百分之5計算之利息，經本
    院以106年度保險字第7號判決駁回後，原告提出上訴，經臺
    灣高等法院以108年度保險上字第6號案件判決駁回上訴，嗣
    經原告上訴最高法院，經最高法院以109年度台上字第1511
    號裁定駁回原告上訴確定在案，除有上開民事判決及裁定附
    卷可稽外，並經本院依職權調閱上開案卷核閱無訛，且為兩
    造所不爭執。是原告所為系爭保險金債權自106年1月16日起
    至另案事實審言詞辯論終結時即109年2月4日(見另案高院卷
    第317至318頁)遲延利息之請求，即為上開確定判決之既判
    力遮斷而違反一事不再理原則，業經本院另為裁定駁回在案
    。
　⑶從而，原告主張依系爭保險契約第1、5、10條、保險法第34
    、90、93條、民法第231條第1項、第233條第1項規定，請求
    被告給付自系爭保險金債權1,066,000元自109年2月5日起至
    109年10月6日止，按年息百分之10計算之利息共計71,358元
    (計算式：1,066,000245/36610%＝71,358，小數點以下四
    捨五入)，即屬有據，逾此部分之請求則無理由，不應准許
    。
㈣、原告復主張被告遲延給付保險金致附加被保險人徐鈴萍受有
    損害，應依消保法第7條負損害賠償責任等語。惟按從事設
    計、生產、製造商品或提供服務之企業經營者，於提供商品
    流通進入市場，或提供服務時，應確保該商品或服務，符合
    當時科技或專業水準可合理期待之安全性。商品或服務具有
    危害消費者生命、身體、健康、財產之可能者，應於明顯處
    為警告標示及緊急處理危險之方法；企業經營者違反前二項
    規定，致生損害於消費者或第三人時，應負連帶賠償責任。
    但企業經營者能證明其無過失者，法院得減輕其賠償責任，
    消保法第7條固有明文。惟觀之上開條文文義及立法目的，
    消保法第7條第3項規定無過失賠償責任，限於以因商品或服
    務之不具備可合理期待之安全性，致侵害消費者之身體、健
    康、財產等固有利益者方有適用；倘單純係商品或服務本身
    之瑕疵或其他純粹經濟上損失，則不得依該條規定請求賠償
    。而本件原告所主張者，係附加被保險人徐鈴萍請求被告給
    付系爭任意險之保險金，因被告認不符合系爭保險理賠要件
    而拒絕，縱經本院認定被告有給付遲延致徐鈴萍受有損害之
    情如前，亦與消保法第7條所規範企業經營者所提供之未符
    合理期待之安全性服務，致消費者受有損害之情形有別。準
    此，徐鈴萍依消保法第51條規定，請求被告賠償所受遲延利
    息損害4倍之懲罰性賠償金，並將該部分損害賠償請求權讓
    與原告，自屬無據。從而，原告依債權讓與及消保法第51條
    規定，請求被告給付4倍懲罰性賠償金1,509,000元，自無可
    採。
六、綜上所述，原告依系爭保險契約及債務不履行暨債權讓與之
    法律關係，請求被告給付71,358元，為有理由，應予准許，
    逾此範圍之請求，則屬無據，應予駁回。
七、假執行之宣告：
　　本判決第一項所命被告給付之金額未逾50萬元，就被告敗訴
    部分，爰依民事訴訟法第389條第1項第5款之規定，依職權
    宣告假執行。
八、本件事證已臻明確，兩造其餘主張陳述及所提之證據，經本
    院斟酌後，認與判決結果不生影響，均毋庸再予論述，附此
    敘明。
九、據上論結，原告之訴一部有理由，一部無理由，依民事訴訟
    法第79條、第78條、第389條第1項第5款規定，判決如主文
    。 　　
中　　華　　民　　國　　110 　年　　3 　　月　　19　　日
                  民事第二庭法　　　官　王佳惠
以上正本係照原本作成。
如對本判決上訴，須於判決送達後20日內向本院提出上訴狀。如
委任律師提起上訴者，應一併繳納上訴審裁判費。
中　　華　　民　　國　　110 　年　　3 　　月　　22　　日
                            書  記  官　黃伊婕